【裁判字號】    89,上訴,976
【裁判日期】    890927
【裁判案由】    傷害致死
【裁判全文】
臺灣高等法院臺南分院刑事判決          八十九年度上訴字第九七六號      潛
      上  訴  人
      即  被  告  丙  ○  ○
      指定辯護人  本院 法 官  乙  ○  ○
右列上訴人因傷害致死案件，不服臺灣臺南地方法院八十九年度訴字第五○一號中華
民國八十九七月十一日第一審判決（起訴案號：臺灣臺南地方法院檢察署八十九年度
偵字第四○九一號、八十九年度營偵字第三○四號），提起上訴，本院判決如左：
      主      文
上訴駁回。
      事      實
一、丙○○與甲○○係親兄弟，丙○○為他人收養（檢察官誤載為同母異父兄弟），
    於民國（下同）八十九年二月十日十九時許，在台南縣後壁鄉墨林村菁寮三二一
    之八號家中二樓，因甲○○之母漆黃桃紅包不見，漆黃桃與甲○○同母異父之妹
    妹漆玉華遍尋不著，引起甲○○生氣，動手毆打漆黃桃，漆玉華與丙○○質問甲
    ○○為何毆打母親，並加以指責，甲○○不甘示弱，竟向丙○○揚言：「不然怎
    樣！」，丙○○一時氣憤，乃上前以拳頭毆打甲○○二、三下後，雙方一陣扭打
    ，丙○○轉身欲回房間，甲○○不甘被毆，隨即以電風扇毆打丙○○頭部，丙○
    ○退至樓梯間時，於階梯上發現其父所有之水果刀一把，基於傷害之犯意，隨手
    持該把水果刀，朝甲○○左胸刺入一刀，因用力過猛，刀刃斷裂嵌入胸部內，致
    甲○○受有左胸前約3×1×10公分刺戳傷，引起心臟刺創及心包膜積血，經送醫
    於八十九年二月十日下午九時十五分不治死亡。丙○○刺傷甲○○後，即下樓，
    漆玉華隨後追上，告以甲○○胸部流很多血，丙○○方知事態嚴重，乃幫忙欲將
    甲○○送醫，漆玉華旋以「一一九」電話通知消防救護指揮中心，因消防救護人
    員遲未抵現場，慌亂中丙○○錯以「一一○」電話詢問救護人員為何未到，並向
    該一一○勤務中心自首，坦承殺人，請派員前往處理，勤務中心乃轉告台南縣警
    察局白河分局菁寮派出所派警前往，丙○○並向前往處理之警員黃朝鑫表明甲○
    ○係其所傷。
二、案經丙○○自首及臺南縣警察局白河分局報告臺灣臺南地方法院檢察署檢察官偵
    查起訴。
      理      由
一、前揭事實，迭據上訴人即被告丙○○於警訊、原審、偵審中及本院審理時供承不
    諱，核與證人漆玉華、漆黃桃分別於警訊及偵查時證述情節相符，復有照片十幀
    及扣案之水果刀（刀柄、刀刃業已分離）一把可稽，被害人甲○○受有左胸前約
    3×1×10之刺戳傷，致引起心臟刺創及心包膜積血不治死亡，亦經臺灣臺南地方
    法院檢察署檢察官督同法醫師相驗、解剖並囑託法務部法醫研究所鑑定死因，有
    勘驗筆錄、解剖筆錄各一紙、相驗屍體證明書二紙及法務部法醫研究所醫鑑字第
    八九—○一八五號鑑定書乙件在卷可參。被告與被害人係親兄弟，平時無仇隙，
    業經被告供述在卷，本院參酌被告及被害人胞妹漆玉華於警訊中證稱：被告與被
    害人居住在一起，感情很好等語。本件乃因細故發生衝突，被告雖然基於普通傷
    害之犯意，持前揭水果刀攻擊被害人，惟應知以水果刀刺入人胸部足以致人於死
    ，故被告對被害人造成死亡之結果，客觀上應有預見其發生之可能，被告自難辭
    傷害致死之責任。被害人之死亡，乃為被告之傷害行為所致，被告之傷害行為與
    被害人死亡間，具有相當因果關係。本件罪證明確，被告犯行洵堪認定，應依法
    論科。
二、核被告所為，係犯刑法第二百七十七條第二項前段傷害致死罪。被告於犯罪未被
    發覺前，即向警方坦承犯行，業據被告供承在卷，並有臺南縣白河分局菁寮派出
    所受理各類案件紀錄表影本及該所警員黃朝鑫之報告各一紙附卷可憑，應依刑法
    第六十二條之規定減輕其刑。原審審酌被告之犯罪動機係因被害人出手毆打母親
    漆黃桃，經其指責，被害人不思悔改，出言頂撞，遂出手教訓被害人，與被害人
    係兄弟關係，所用之手段係以水果刀刺傷被害人，所生危害甚為嚴重，又係自首
    ，犯後深感悔悟，態度良好等一切情狀，適用刑法第二百七十七條第二項前段、
    第六十二條前段，量處有期徒刑三年七月。扣案之水果刀（刀柄、刀刃業已分離
    ）一把，為被告之父所有，因非屬被告所有之物，不予宣告沒收（此部分原判決
    漏未敘述）。本院經核原判決認事用法，均無不合，量刑亦屬妥適。被告上訴意
    旨，指摘原判決量刑過重，為無理由，應予駁回。
三、據上論斷，應依刑事訴訟法第三百六十八條，判決如主文。
本案經檢察官曾顯智到庭執行職務。
中  華  民  國      八  十  九      年      九      月      二十七      日
                                臺灣高等法院臺南分院刑事第五庭
                                    審判長法官  茆    臺    雲
                                          法官  李    文    福
                                          法官  蔡    長    林
右正本證明與原本無異。
如不服本判決，應於判決送達後十日內向本院提出上訴狀，其未敘述理由者並應於提
出上訴狀後十日內向本院補提理由書（應附繕本）。
        法院書記官  李    培    薇
中  華  民  國      八  十  九      年      九      月      二十八      日
附錄本案論罪科刑法條全文：
刑法第二百七十七條第二項、第一項：
傷害人之身體或健康者，處三年以下有期徒刑、拘役或一千元以下罰金。
犯前項之罪因而致人於死者，處無期徒刑或七年以上有期徒刑，致重傷者，處三年以
上十年以下有期徒刑。


司法院資訊處製作；財團法人民間司法改革基金會備份。
